【裁判字號】    97,訴,1574
【裁判日期】    971222
【裁判案由】    違反毒品危害防制條例
【裁判全文】
臺灣屏東地方法院刑事判決              97年度訴字第1574號
公  訴  人  臺灣屏東地方法院檢察署檢察官
被      告  甲○○
上列被告因違反毒品危害防制條例案件，經檢察官提起公訴（97
年度毒偵字第1883號），被告於準備程序就被訴事實為有罪之陳
述，本院合議庭裁定由受命法官獨任逕行簡式審判程序，並予判
決如下：
    主  文
甲○○施用第一級毒品，累犯，處有期徒刑壹年壹月，扣案殘留
有第一級毒品海洛因之注射針筒壹支及殘渣袋貳只均沒收銷燬之
；又施用第二級毒品，累犯，處有期徒刑玖月，扣案殘留有第二
級毒品甲基安非他命之玻璃球吸食器壹組沒收銷燬之。應執行有
期徒刑壹年捌月，扣案殘留有第一級毒品海洛因之注射針筒壹支
及殘渣袋貳只、殘留有第二級毒品甲基安非他命之玻璃球吸食器
壹組均沒收銷燬之。
    事  實
一、甲○○前於民國89年間因施用毒品案件，經本院89年度毒聲
    字第74號裁定送觀察、勒戒後，因認無繼續施用毒品之傾向
    ，而於89年2 月11日執行完畢釋放，並經臺灣屏東地方法院
    檢察署檢察官以89年度毒偵字第154 號不起訴處分確定；同
    年又因施用毒品案件，經本院以89年度毒聲字第892 號裁定
    送觀察、勒戒後，因認有繼續施用毒品傾向，再經本院以89
    年度毒聲字第1506號裁定令入戒治處所施以強制戒治1 年，
    嗣經本院裁定停止戒治後，再經撤銷停止戒治，而於91年6
    月13日執行完畢。復於強制戒治執行完畢釋放後5 年內，因
    施用第一級毒品海洛因及第二級毒品甲基安非他命案件，經
    本院以95年度訴字第694 號判決判處有期徒刑1 年、8 月，
    合併應執行有期徒刑1 年6 月，其後於96年間因減刑減為應
    執行有期徒刑9 月確定，於96年11月30日執行完畢。
二、甲○○不知戒絕悔改，明知海洛因、甲基安非他命業經行政
    院公告列為毒品危害防制條例第2 條第2 項第1 款、第2 款
    之第一級、第二級毒品，不得持有、施用；竟於97年8 月22
    日10時許，在屏東縣潮州鎮○○路114 號居處房間內，以將
    海洛因置入針筒摻水稀釋內注射手臂血管之方式，施用第一
    級毒品海洛因1 次；復於97年8 月22日10時10分許，在同一
    處所，以將甲基安非他命置入玻璃球加熱燒烤，吸取煙霧之
    方式，施用第二級毒品甲基安非他命1 次。嗣於97年8 月24
    日14時40分許，為警持本院搜索票在上址查獲，扣得其所有
    已使用過之注射針筒1 支、殘留海洛因之殘渣袋2 只及之甲
    基安非他命玻璃球吸食器1 組等物，始查悉上情。
三、案經屏東縣政府警察局潮州分局報告屏東地方法院檢察署檢
    察官偵查起訴。
    理  由
一、本案被告甲○○所犯違反毒品危害防制條例罪，並非法定刑
    為死刑、無期徒刑或最輕本刑3 年以上有期徒刑之罪，亦非
    高等法院管轄第一審之案件，而被告於本院準備程序中就被
    訴事實為有罪之陳述，本院合議庭乃裁定由受命法官獨任進
    行簡式審判程序。又簡式審判程序之證據調查，依刑事訴訟
    法第273 條之2 規定，不受同法第159 條第1 項審判外陳述
    排除之限制，再被告對於卷內之各項證據，亦不爭執證據能
    力，故卷內所列之各項證據，自得作為證據，先予敘明。
二、前揭犯罪事實，業據被告甲○○於警詢、偵訊及本院審理時
    坦承不諱，並有卷附之偵查報告、搜索票、搜索扣押筆錄、
    扣押物品目錄表、照片2 張（見警卷第2 頁、第7 至9 頁、
    第315 頁）及扣案已使用過之注射針筒1 支、殘留海洛因之
    殘渣袋2 只及甲基安非他命吸食器玻璃球1 組、可資佐證。
    而被告為警查獲後所排放之尿液經採樣送驗，以酵素免疫分
    析法初步檢驗及氣相層析質譜儀法確認檢驗結果，於嗎啡、
    甲基安非他命均呈陽性反應，有屏東縣警察局潮州分局辦理
    毒品危害防制條例案尿液送檢人真實姓名對照表（見警卷第
    9 頁）及臺灣檢驗科技股份有限公司97年9 月5 日出具報告
    編號KＺ00000000000 號之濫用藥物尿液檢驗報告（見偵卷第
    16頁）各1 紙附卷足稽；至扣案之注射針筒1 支、殘留海洛
    因之殘渣袋2 只及甲基安非他命吸食器玻璃球1 組，經潮州
    分局光華派出所員警以臺灣尖端先進生技醫藥股份有限公司
    製造之毒品簡易快速篩檢試劑初步檢驗，檢驗結果均具呈甲
    基安非他命及嗎啡陽性反應，此亦有屏東縣警察局潮州分局
    毒品初步檢驗結果報告表3 紙在卷可證，（見偵卷第5 至7
    頁），足見被告上開自白確與客觀事實相符，堪予採認。
三、按92年7 月9 日新修正之毒品危害防制條例刪除2 犯及3犯
    之規定，一改修法前繁雜之處遇程序，僅將施用毒品者簡化
    區分為初犯、再犯，並認施用毒品者係屬病患性犯人，以觀
    察、勒戒戒除其身癮，並以強制戒治去除其心癮。經觀察、
    勒戒或強制戒治執行完畢釋放後，若係5 年後再犯該條例第
    10條施用毒品罪者，與同條例第20條第1 項、第2 項關於「
    初犯」之處理方式相同，檢察官應先聲請法院裁定令被告入
    勒戒處所觀察、勒戒，並視有無繼續施用毒品傾向，決定應
    予釋放、為不起訴之處分，或應聲請法院裁定令入勒戒處所
    強制戒治；若係5 年內「再犯」同條例第10條施用毒品罪者
    ，依同條例第23條第2 項規定，檢察官則應依法追訴。觀諸
    該條例第20條第3 項之修正理由：「觀察、勒戒或強制戒治
    5 年後再犯者，顯見前所實施之觀察、勒戒或強制戒治已足
    以遮斷其施用毒品之癮，為期自新及協助其戒除毒癮，對此
    5 年後再犯者，爰明定仍適用初犯之規定，先經觀察、勒戒
    、強制戒治之程序。」及同條例第23條第2 項之修正理由：
    「為配合簡化施用毒品犯之刑事處遇程序，並鑑於經觀察、
    勒戒或強制戒治執行完畢釋放後5 年內再犯者，其再犯率甚
    高，原據以實施之觀察、勒戒及強制戒治既已無法收其實效
    ，自應施以刑事處遇。」，顯然如施用毒品者係前經觀察、
    勒戒或強制戒治等治療程序執行完畢5 年後，始再施用毒品
    之「初犯」，因前所執行之觀察、勒戒或強制戒治已足收戒
    除毒癮之效，自應重新執行觀察、勒戒或強制戒治等治療程
    序，並於治療程序執行完畢後，由檢察官為不起訴處分，毋
    庸對之追訴處罰；反之，在「再犯」之情形，因其先前所為
    治療程序顯未能收戒斷毒癮之效，且考量施用毒品者之再犯
    率偏高，乃簡化其刑事處遇程序，而逕予追訴處罰，不再施
    以治療程序。參酌上開立法理由，修正毒品危害防制條例就
    施用毒品者，祇於「初犯」及「5 年後再犯」二種情形，有
    其追訴條件之限制，即須於初犯經觀察、勒戒或強制戒治釋
    放後，5 年內均無施用毒品之行為，始能認其前所實施之觀
    察、勒戒或強制戒治已足遮斷毒癮，而得於5 年後再犯時，
    再予適用初犯之規定，重行觀察、勒戒等程序。倘5 年內已
    經再犯，被依法追訴處罰，縱其第3 次（或第3 次以上）施
    用毒品之時間在初犯釋放5 年以後，即與「5 年後再犯」之
    情形有別，且因已於「5 年內再犯」，顯見其再犯率甚高，
    原實施觀察、勒戒或強制戒治，已無法收其實效，而無5 年
    戒斷期之存在，自無再經觀察、勒戒及強制戒治之必要，應
    由檢察官逕行起訴，始符新法修正之本旨。查本件被告於89
    年間因施用毒品案件，經本院89年度毒聲字第74號裁定送觀
    察、勒戒後，因認無繼續施用毒品之傾向，而於89年2 月11
    日執行完畢釋放，並經臺灣屏東地方法院檢察署檢察官以89
    年度毒偵字第154 號不起訴處分確定；同年又因施用毒品案
    件，經本院以89年度毒聲字第892 號裁定送觀察、勒戒後，
    因認有繼續施用毒品傾向，再經本院以89年度毒聲字第1506
    號裁定令入戒治處所施以強制戒治1 年，嗣經本院裁定停止
    戒治後，再經撤銷停止戒治，而於91年6 月13日執行完畢。
    復於強制戒治執行完畢釋放後5 年內，因施用第一級毒品海
    洛因及第二級毒品甲基安非他命案件，經本院以95年度訴字
    第694 號判決判處有期徒刑1 年、8 月，合併應執行有期徒
    刑1 年6 月，其後於96年間因減刑減為應執行有期徒刑9 月
    確定，於96年11月30日執行完畢，此有臺灣高等法院被告前
    案紀錄表附卷可考，被告於上開觀察勒戒執行完畢後，既曾
    於5 年內再犯毒品危害防制條例第10條之罪，並業經判刑確
    定，本次被告復行觸犯毒品危害防制條例第10條之罪，自非
    屬毒品危害防制條例第20條第3 項所定「5 年後再犯」之情
    形，而應依法追訴處罰。綜此，本件事證已臻明確，被告施
    用第一級毒品海洛因及第二級毒品甲基安非他命之犯行，均
    洵堪認定。
四、按海洛因及甲基安非他命分屬毒品危害防制條例第2 條第2
    項第1 款、第2 款規定之第一級及第二級毒品，被告分別施
    用之，核係犯同條例第10條第1 項之施用第一級毒品罪及同
    條第2 項之施用第二級毒品罪。被告施用海洛因、甲基安非
    他命前後持有第一級、第二級毒品之低度行為，分別為其施
    用之高度行為所吸收，均不另論罪。被告所犯上開二罪，犯
    意各別，罪名互殊，應予分論併罰。另被告有上揭犯罪事實
    欄所述經有期徒刑宣告及執行完畢之情形，此有前開臺灣高
    等法院被告前案紀錄表可按，被告於有期徒刑執行完畢後，
    5 年以內故意再犯本件均為有期徒刑以上之罪，構成累犯，
    均應依刑法第47條第1 項規定予以加重其刑。爰審酌被告前
    已因施用毒品犯行經觀察勒戒，竟仍故態復萌，復行施用毒
    品不輟，無視於毒品對於自身健康之戕害及國家對於杜絕毒
    品犯罪之禁令；惟衡酌施用毒品係屬自戕行為，被告犯罪手
    段尚屬平和，亦未因此而危害他人，且至醫院持續接受美沙
    東替代治療，此有安泰醫療社團法人安泰醫院於97年9 月30
    日所出具之97安通醫字第0652號函附卷可參（參偵卷第15頁
    ）所生損害尚非鉅大，且被告犯後於本院審理時坦承犯行，
    尚見悔意之犯罪後態度，另施用毒品者均有相當程度之成癮
    性及心理依賴，其犯罪心態與一般刑事犯罪之本質並不相同
    ，應側重適當之醫學治療及心理矯治為宜，暨檢察官於本院
    審理時對被告具體求刑之刑度範圍等一切情狀，量處如主文
    所示之刑，並定其應執行之刑。至扣案注射針筒1 支、殘留
    海洛因之殘渣袋2 只及甲基安非他命吸食器玻璃球1 組，均
    為被告所有並供被告施用毒品，且皆殘留有微量海洛因及甲
    基安非他命，業如前述，且因其殘留之毒品量微難以析離，
    應依毒品危害防制條例第18條1 項前段之規定宣告沒收銷燬
    之。
據上論斷，應依刑事訴訟法第273 條之1 第1 項、第299 條第1
項前段，毒品危害防制條例第10條第1 項、第2 項、第18條第1
項前段，刑法第11條、第47條第1 項、第51條第5 款，判決如主
文。
本案經檢察官劉文賓到庭執行職務。
中    華    民    國    97    年    12    月    22    日
                  刑事第三庭    法  官  陳怡先
以上正本證明與原本無異。
如不服本判決應於收受判決後10日內向本院提出上訴書狀，並應
敘述具體理由；其未敘述上訴理由者，應於上訴期間屆滿後20日
內向本院補提理由書（均須按他造當事人之人數附繕本）「切勿
逕送上級法院」。
中    華    民    國    97    年    12    月    22    日
                                書記官 郭松菊
附錄本案論罪科刑法條
毒品危害防制條例第10條：
施用第一級毒品者，處6月以上5年以下有期徒刑。
施用第二級毒品者，處3年以下有期徒刑。


司法院資訊處製作；財團法人民間司法改革基金會備份。
